臺灣新竹地方法院民事裁定  
111年度簡抗字第5號
抗  告  人  陳盈和  

相  對  人  張詠翔  
代  理  人  張繼文律師
上列當事人間請求排除侵害等事件，抗告人對於中華民國111年1
月4日本院新竹簡易庭110年度竹簡字第241號駁回上訴之裁定提
起抗告，裁定如下：
    主  文
原裁定廢棄。
抗告程序費用新臺幣壹仟元由相對人負擔。 
    理  由
一、抗告意旨略以：
　　原審即本院新竹簡易庭110年度竹簡字第241號排除侵害等事
    件於民國110年10月28日判決，抗告人於法定期間內提起上
    訴，但未繳納第二審上訴費。原審雖於110年11月29日裁定
    命抗告人於收受裁定後10日內繳納第二審上訴費新臺幣(下
    同)2,490元(下稱系爭補費裁定)，然系爭補費裁定僅寄送「
    新竹市○○路000巷00弄00號3樓」(下稱武陵路地址)，並未寄
    送抗告人之戶籍地「臺北市○○區○○路○段000巷0號3樓」(下
    稱台北市安和路地址)，抗告人未收到系爭補費裁定，不知
    裁定內容而未繳納上訴費，原審竟於111年1月4日以抗告人
    未依限繳納上訴費為由，裁定駁回抗告人之上訴(下稱駁回
    上訴裁定)。惟抗告人於原審自始即表明雖工作地與系爭房
    屋位於新竹，但因通勤及照顧母親之需，抗告人每週往返台
    北市安和路戶籍地，武陵路地址無家人可代為收信，且武陵
    路地址所屬社區保全亦規定不能代收法院信函，故系爭補費
    裁定寄送武陵路地址，應不生合法送達之效力。其次，原審
    審理期間長達1年，原審、相對人代理人均以台北市安和路
    地址對抗告人送達開庭通知及書狀，相對人代理人不曾以武
    陵路地址對抗告人為送達。再者，110年12月抗告人陪同母
    親進行眼部手術，前後為期2週，只居住在台北市安和路地
    址。綜就上情，原審以抗告人未於法定期間繳納上訴費為由
    ，駁回抗告人之上訴，自有違誤，爰對原審駁回上訴裁定提
    起抗告，並聲明：原裁定廢棄。
二、按民事訴訟法第138條所規定之寄存送達， 限於不能依同法
    第136條及第137條規定行送達者，始得為之（ 最高法院64
    年度台抗字第481號、98年度台抗字第858號裁判意旨參照）
    。
三、經查：
　㈠系爭補費裁定僅寄送武陵路地址，而未寄送台北市安和路地
    址，有裁定書、送達證書可考(見原審卷第289、291頁)。而
    系爭補費裁定於110年12月6日寄存送達新竹市警察局第一分
    局湳雅派出所後，迄111年4月19日未經抗告人領取，此有新
    竹市警察局第一分局111年4月19日竹市警一分偵字第111000
    8827號函暨訴訟文書寄存表影本足參(見本院卷第65-71頁)
    。職是，抗告人主張其未收受系爭補費裁定，堪可認定為真
    。
　㈡相對人起訴後，經原審命補正抗告人之住居所，相對人即以
    書狀陳報抗告人之住所為台北市安和路地址，且相對人嗣後
    所提民事準備狀、民事準備二狀，均僅記載台北市安和路地
    址為抗告人之住所，未曾記載過武陵路地址(見原審卷第81
    頁、第133頁、第183頁)。抗告人於原審所提歷次答辯狀，
    亦不曾記載武陵路地址為其住所或居所，僅信封標記寄送地
    為武陵路地址。又原審調取之戶籍資料，詳載抗告人之戶籍
    設於台北市安和路地址(見原審卷第49頁)。再者，原審訴訟
    期間，原審對抗告人之開庭通知、函文與判決，均係同時寄
    送台北市安和路地址與武陵路地址(見原審卷第55-57頁、第
    77-79頁、第93-95頁、第129-131頁、第215-217頁、第267-
    269頁)，原審判決復記載抗告人「住」台北市安和路地址，
    「居」武陵路地址，而寄送台北市安和路地址者係由抗告人
    本人、母親或受僱人收受，從未發生寄存送達情形，反之，
    寄送武陵路地址者，自110年3月3日起至原審判決，皆寄存
    在新竹市警察局第一分局湳雅派出所。參諸上情，並佐以抗
    告人陳稱其每週返回台北市安和路地址居住，足認抗告人之
    住所為台北市安和路地址，武陵路地址至多似僅為抗告人之
    「居所」。依民事訴訟法第136條第1項、第137條第1項規定
    ，系爭補費裁定原應對台北市安和路地址先行送達或就台北
    市安和路地址及武陵路地址同時為送達，須俟均不能送達後
    ，始得依同法第138條規定為寄存送達。原審未將二址同時
    為送達，亦未就台北市安和路地址先為送達並等待其送達結
    果，即僅就武陵路地址為寄存送達，於法尚有未合，難認生
    送達之效力。再參前述，寄存送達於新竹市警察局第一分局
    湳雅派出所之系爭補費裁定，抗告人迄未領取，亦無從認已
    發生實際送達之效力。　　　
　㈢綜上，系爭補費裁定僅寄送武陵路地址，以及該武陵路地址
    之寄存送達，不符法定要件，難認業經合法送達，無從以該
    寄存送達生效日起算10日為抗告人補正繳納上訴費之期間，
    原審以抗告人逾期未繳納上訴費為由，據以駁回抗告人之上
    訴，自有未洽。抗告意旨指摘原裁定不當，聲明廢棄，為有
    理由，應由本院將原裁定廢棄，由原審另為適法之處理。
四、據上論結，本件抗告為有理由，依民事訴訟法第436條之1第
    3項、第495條之1第1項、第492條，裁定如主文。　　　　
中　　華　　民　　國　　111 　年　　6 　　月　　22　　日
                 民事第一庭 審判長法　官  李珮瑜 
　　　　　　　　　      　　      法　官  楊明箴
　　　　　　　　　      　　    　法　官  李宇璿
以上正本係照原本作成。　　
本裁定不得再抗告。　　
中　　華　　民　　國　　111 　年　　6 　　月　　22　　日
                                  書記官  鄧雪怡